臺灣高等法院高雄分院刑事判決　　　　96年度上訴字第1544號
上　訴　人　臺灣高雄地方法院檢察署檢察官
被　　　告　丙○○
選任辯護人　邱芬凌律師
　　　　　　柳聰賢律師
被　　　告　乙○○
　　　　　　　　　　樓
選任辯護人　楊雪貞律師
上列上訴人因被告違反證券交易法案件，不服臺灣高雄地方法院
92年度訴字第2882號中華民國96年4 月30日第一審判決（起訴案
號：臺灣高雄地方法院檢察署92年度偵字第10884 、22381 號）
，提起上訴，本院判決如下：
     主  文
原判決關於在證券商營業處所買賣之有價證券，在證券商營業處
所報價，業經有人承諾接受而不履行交割，足以影響市場秩序部
分撤銷。
丙○○共同連續違反對於在證券商營業處所買賣之有價證券，不
得有在證券商營業處所報價，業經有人承諾接受而不履行交割，
足以影響市場秩序，處有期徒刑壹年捌月。
乙○○共同連續違反對於在證券商營業處所買賣之有價證券，不
得有在證券商營業處所報價，業經有人承諾接受而不履行交割，
足以影響市場秩序，處有期徒刑壹年貳月，減為有期徒刑柒月。
其他上訴駁回。
     事  實
一、緣林賢慧（嗣改名林靖潔，業經臺灣高雄地方法院以92年度
    重訴字第122 號判決有期徒刑2 年確定）係上櫃公司久陽精
    密股份有限公司（下稱久陽公司）董事長鄭百榮之配偶，並
    擔任久陽公司之董事兼副總經理。於民國91年8 月22日、23
    日、26日（同年月24日、25日係週六、週日而無交易），久
    陽公司股票股價，連續3 日以甚少之成交量而重挫，由原本
    每股新臺幣（下同）9.5 元（91年8 月21日收盤價）下挫至
    每股7.7 元（91年8 月26日收盤價），林賢慧為避免久陽公
    司股票股價繼續下挫，遂於91年8 月26日夜間，邀集先前曾
    為其處理股票事務之丙○○、久陽公司顧問黃木村、以及黃
    木村所介紹之友人乙○○，至其位於高雄市苓雅區○○○街
    50巷38號之住處，共同商議如何使久陽公司股票股價回穩，
    於討論過程中，乙○○向林賢慧表示久陽公司是因為資金調
    度出問題才會無量下跌，並向林賢慧建議，若欲穩定久陽公
    司股票股價，需對於久陽公司在外流通之股權有所掌握，林
    賢慧聽聞後，認同乙○○此一建議，在預見其並無足夠資金
    可供使用之情形下，竟基於即令嗣後成交之股票無法交割亦
    不違背其本意之概括犯意，而企求以對外籌措資金之方式，
    大量買進久陽公司股票以穩定股價；丙○○、乙○○、黃木
    村3 人亦預見如大量購買股票，所需之資金將甚為龐大，如
    無足夠之資金，將造成無法交割之後果，乃均因受林賢慧之
    託，基於即令嗣後成交之股票無法交割亦不違背其本意之概
    括犯意，一致應允以大量買進久陽公司股票以穩定股價。林
    賢慧即與丙○○、乙○○、黃木村（已另案審理）共同基於
    犯意聯絡，由林賢慧提供其所保管使用或臨時向他人借用之
    如附表編號1 至3 、編號5 至11所示股票交易帳戶（其中鄭
    慧宜係林賢慧女兒、張鴻泉係與久陽公司往來之客戶，黃木
    村、姚明志、郭俊雄、蔣高典則均係久陽公司人員），黃木
    村提供如附表編號4 所示股票交易帳戶（如附表編號1 至3
    所示股票交易帳戶，雖係黃木村所開立，然在此之前即交由
    林賢慧保管使用）、乙○○提供如附表編號12至16所示股票
    交易帳戶，作為交易久陽公司股票使用，隨即由林賢慧、丙
    ○○、乙○○等3 人共同至證券公司，並由丙○○負責操盤
    ，決定買賣久陽公司股票之價位、時點後，先後多次於91年
    8 月27日、28日，委由不知情之如附表所示之證券公司（均
    為證券經紀商）營業員，連續向財團法人中華民國證券櫃檯
    買賣中心（以下簡稱櫃檯買賣中心）報價，買進及賣出如附
    表所示之久陽公司股票（證券公司名稱、交易帳戶、交易日
    期、買進賣出股數、違約金額均詳如附表所示），然經有人
    承諾接受後，林賢慧、丙○○、黃木村、乙○○因無法順利
    籌得所需資金而未履行交割義務，又該等未履行交割義務之
    交易，占91年8 月27日久陽公司股票成交量之37.09%（林賢
    慧等人當日僅有買進而未賣出），而占91年8 月28日久陽公
    司股票成交量之72.46%（買進部分）、29.34%（賣出部分）
    ，總違約交割金額達8739萬6480元，使如附表所示之證券公
    司受損共計約3148萬餘元，並導致久陽公司股票嗣後之股價
    連日下跌，由91年8 月份月平均價之每股8.67元，下跌至同
    年10月份之每股1.54元，已明顯影響市場交易秩序。
二、案經臺灣高雄地方法院自動檢舉及法務部調查局臺北市調查
    處移送臺灣高雄地方法院檢察署檢察官偵查起訴及移送併辦
    。
     理  由
壹、證據能力方面：
一、按被告以外之人於審判外之言詞或書面陳述，除法律有規定
    者外，不得作為證據；被告以外之人於偵查中向檢察官所為
    陳述，除顯有不可信之情況者外，得為證據，刑事訴訟法第
    159 條之1 定有明文。被告丙○○、乙○○爭執證人林賢慧
    、甲○○於調查局及偵查中未經具結所為陳述、證人潘依灶
    於調查局中之陳述，及被告丙○○於調查局及偵查中未經具
    結所為之陳述對被告乙○○，被告乙○○於調查局及偵查中
    未經具結所為之陳述對被告丙○○而言，均屬傳聞證據，而
    無證據能力。查：
  (一)「證人、鑑定人依法應具結而未具結者，其證言或鑑定意見
    ，不得作為證據」，刑事訴訟法第158 條之3 定有明文。查
    證人即被告丙○○、乙○○分別於偵查中對有關彼此之陳述
    ，因均未具結，此部分依上開規定，均無證據能力；另證人
    林賢慧於檢察官偵查中所為之陳述，亦僅係以被告之身分而
    為陳述，並無以證人之身分具結作證，是證人林賢慧於檢察
    官偵查中所為之陳述亦無證據能力。
  (二)現階段刑事訴訟法規定檢察官代表國家偵查犯罪、實施公訴
    ，依法其有訊問被告、證人及鑑定人之權，證人、鑑定人且
    須具結，而實務運作時，檢察官偵查中向被告以外之人所取
    得之陳述，原則上均能遵守法律規定，不致違法取供，其可
    信度極高，因而有上開規定。再者，該被告以外之人，如經
    法院於審理中傳喚到庭接受檢、辯雙方之交互詰問，賦予被
    告有與之對質、詰問其現在與先前陳述瑕疵之機會，自屬已
    充分保障被告之對質詰問權，而證人甲○○於原審法院審理
    中已經以證人身分陳述，接受被告及辯護人之對質、詰問，
    對被告之對質詰問權已受充分保障，且被告丙○○、乙○○
    並未提出證人甲○○上開陳述有何「顯有不可信之情況」之
    理由，故證人甲○○於偵查中之陳述，應均有證據能力。至
    被告乙○○92年9 月23日之偵查筆錄，經原審法院當庭勘驗
    卷附之偵訊錄音帶並予以核對偵查筆錄所載內容（原審法院
    卷(三)96年3 月28日審理筆錄第24至29頁），該偵查筆錄所載
    內容雖略顯簡略，然其大意互核仍屬相符，此部分陳述除其
    對同案被告丙○○而言，並無證據能力外，已如上述外，其
    餘關於對於自己部分之陳述，則有證據能力。
  (三)按「被告以外之人於檢察事務官、司法警察官或司法警察調
    查中所為之陳述，與審判中不符時，其先前之陳述具有較可
    信之特別情況，且為證明犯罪事實存否所必要者，得為證據
    。」，刑事訴訟法第159 條之2 定有明文。查證人林賢慧於
    原審法院審理中因行使拒絕證言權，而無法令被告丙○○、
    乙○○與之為對質、詰問，此部分與證人林賢慧於調查局中
    所為之陳述顯有不符，本院以證人林賢慧於調查局之陳述係
    在記憶猶新的情況下直接作成，一般與事實較相近，且其較
    少受外力干擾、事後串謀之可能，又較無因陳述人對被告有
    所顧忌或同情，因而在被告面前較不願陳述不利被告之顧慮
    以觀，認為證人林賢慧於調查局之陳述具有較可信之特別情
    況，且為證明犯罪事實存否所必要，自得為證據。另證人即
    被告丙○○於原審審理中就被告乙○○部分經交互詰問後所
    為之陳述，與丙○○於調查局中所為之陳述大致相符，是證
    人丙○○於調查局中所為之陳述，對被告乙○○而言，並無
    較可信之特別情況，亦非證明犯罪事實存否所必要，此部分
    為無證據能力。
  (四)證人林賢慧、甲○○、潘依灶，及被告丙○○、乙○○彼此
    間於原審法院92年度重訴字第122 號案件中向該案承審法官
    所為之陳述，依刑事訴訟法第159 條之1 第1 項之規定均有
    證據能力，附此敘明。
二、按從事業務之人在業務上或通常業務過程製作之上開文書，
    因係於通常業務上不間斷而規律之記載，一般均有其他人員
    校對，記錄時亦無預見日後將作為證據之偽造動機，其虛偽
    之可能性較小，且如讓製作者以口頭方式在法庭上再重述過
    去之事實或數據，實際上有其困難，具有一定程度之不可代
    替性，是除非有顯不可信之情況外，上開業務文書應均有證
    據能力；又與上開業務文書同具有可信性之統計、紀錄等文
    書，除非均有顯不可信之情況外，基於同一理由，亦應具有
    證據能力，刑事訴訟法第159 條之4 第2 、3 款定有明文。
    本件電話錄音譯文係證券營業員受託交易過程之紀錄、久陽
    公司股票之交易資料、股價查詢資料，則係櫃臺買賣中心之
    電腦系統，就該公司股票交易情形所為之紀錄，依據上開規
    定，均有證據能力。
三、被告丙○○之辯護人就財團法人中華民國證券櫃檯買賣中心
    92年1 月6 日（91）證櫃交字第39997 號函送之久陽精密股
    份有限公司股票交易分析意見書、96年3 月7 日證櫃交字第
    0960300781號函送之久陽精密股份有限公司交易分析意見書
    補充說明資料雖否認有證據能力，惟按：「下列文書亦得為
    證據：一除顯有不可信之情況外，公務員職務上製作之紀錄
    文書、證明文書。二除顯有不可信之情況外，從事業務之人
    於業務上或通常業務過程所須製作之紀錄文書、證明文書。
    三除前二款之情形外，其他於可信之特別情況下所製作之文
    書。」，刑事訴訟法第159 條之4 定有明文，查財團法人中
    華民國證券櫃檯買賣中心92年1 月6 日（91）證櫃交字第39
    997 號函送之久陽精密股份有限公司股票交易分析意見書、
    96年3 月7 日證櫃交字第0960300781號函送之久陽精密股份
    有限公司交易分析意見書補充說明資料，關於其附件部分，
    係從事業務之人於業務上所製作之紀錄文書；另分析意見書
    、分析意見書補充說明部分係財團法人中華民國證券櫃檯買
    賣中心依據上開附件所製作之文書，因該買賣中心所憑之附
    件均係以電腦之作業予以紀錄，其誤差之機會極少，且該買
    賣中心亦具有公信力，被告亦未指出該附件有何錯誤之處。
    按該附件，均係就客觀上所發生之事實予以引用提出，分析
    意見書、分析意見書補充說明均係依據上開客觀之事實而製
    作之結論，所製作之文書自屬於可信之特別情況下所製作；
    依上開刑事訴訟法第159 條之4 第3 款規定，均有證據能力
    。
四、復按被告以外之人於審判外之言詞或書面陳述，除法律有規
    定者外，不得作為證據，刑事訴訟法第159 條固定有明文，
    惟被告以外之人於審判外之陳述，雖不符同法第159 條之1
    至之4 規定，而經當事人於審判程序同意作為證據，法院審
    酌該言詞陳述或書面陳述作成時之情況，認為適當者，亦得
    為證據。又當事人、代理人或辯護人於法院調查證據時，知
    有第159 條第1 項不得為證據之情形，而未於言詞辯論終結
    前聲明異議者，視為有前項之同意，此亦據同法第159 條之
    5 規定甚明。查證人湯連德、鄭百榮、潘依灶、黃木村、劉
    昱劭、洪淑真、蔣高典、鄭慧宜、張鴻泉、姚明志、郭俊雄
    、許宗欽於調查局中之陳述，均係被告以外之人於審判外之
    言詞陳述，卷附證券商申報客戶違約資料表、委任授權書、
    久陽公司股票分析報告、91年8 月30日豐銀證券潘依灶、潘
    裕鴻帳戶違約申報紀錄、扣押物品目錄表、財政部證券暨期
    貨管理委員會93年6 月7 日台財證二字第0930125289號函、
    財政部證券暨期貨管理委員會93年6 月7 日台財證三字第09
    30 125270 號函、日盛證券公司93年6 月7 日（93）日證管
    字第448 號函、中華民國證券商業同業公會93年6 月1 日中
    證商秘字第09 30001157 號函、建華證券三民分公司93年6
    月3 日（93）建華證民字第0018號函、台灣證券交易所股份
    有限公司93年5 月25日台證上字第0930012041號函、財團法
    人中華民國證券櫃臺買賣中心93年6 月8 日（93）證櫃上字
    第15 672號函、久陽公司財務報表、元富證券公司93年6 月
    2 日（93）元證字第6496號函、大華證券股份有限公司93年
    6 月21日（93）華證（企）字第01104 號函、寶來證券投資
    信託股份有限公司93年6 月29日93寶信行管字第346 號函、
    財團法人中華民國證券櫃臺買賣中心93年7 月5 日（93）證
    櫃上字第14657 號函、財團法人中華民國證券櫃臺買賣中心
    93年7 月9 日（93）證櫃上字第14656 號函、太平洋證券股
    份有限公司94年1 月28日（94）太證法字第940023號函、財
    團法人中華民國證券櫃臺買賣中心96年3 月7 日證櫃交字第
    0960 300781 號函暨附件、開戶文件、財團法人中華民國證
    券櫃臺買賣中心93年11月15日（93）證櫃交字第33482 號函
    暨附件、台灣證券交易所股份有限公司94年6 月10日台證密
    字第09 40015363 號函、大華證券股份有限公司95年4 月17
    日（95）華證（企）字第00462 、00463 、00464 號函、豐
    銀證券股份有限公司95年4 月17日豐銀字第0950000026、09
    50000025號函、金港證券股份有限公司95年4 月17日（95）
    金港財字第168 、169 、170 號函、復華綜合證券股份有限
    公司95年4 月19日復券字第0950002845號函暨附件、日盛證
    券股份有限公司95年4 月24日（95）日證管字第0125號函、
    建華證券股份有限公司三民分公司95年4 月25日（95）建華
    證民字第41號函、太平洋證券股份有限公司95年4 月18日（
    95）太證法字第95 0055 號函暨附件、債權憑證、日盛證券
    股份有限公司95年5 月4 日日證字第0953000018400 號函、
    寶來證券股份有限公司95年5 月5 日第03282 號函、元富證
    券股份有限公司95年5 月5 日（95）元證字第0549號函、財
    團法人中華民國證券櫃臺買賣中心95年5 月23日證櫃交字第
    095030 1257 號函暨附件，均為被告以外之人於審判外之書
    面陳述，均屬於傳聞證據，惟檢察官及被告與選任辯護人於
    本院準備程序及審判程序均未對於上開證據爭執證據能力並
    同意引為證據，本院審酌上開言詞及書面陳述作成時之證據
    取得過程並無瑕疵，且與待證事實具有關連性等情況，認為
    適當，應認依刑事訴訟法第159 條之5 第1 項之規定，得為
    證據，而有證據能力。
貳、有罪部分（即關於在證券商營業處所買賣之有價證券，在證
    券商營業處所報價，業經有人承諾接受而不履行交割，足以
    影響市場秩序部分）：
一、訊據被告丙○○固坦承於91年6 月至久陽公司任職，負責股
    務及現金增資業務，並於91年8 月27、28日至高雄金港證券
    公司貴賓室利用證人林賢慧所提供如附表編號1 、2 、4 至
    8 、10、11之股票交易帳戶，及被告乙○○所提供如附表編
    號12至16之股票交易帳戶下單買進久陽公司股票，嗣如附表
    所示之帳戶均因無法履行交割義務，而使如附表所示之證券
    商分別受有如附表所示之損害之事實；被告乙○○亦坦承透
    過證人黃木村之介紹認識證人林賢慧，並曾提供證人林賢慧
    有關久陽公司股價下跌原因之分析意見，且借用證人林賢慧
    如附表編號12至16所示之股票交易帳戶使用，又於91年8 月
    27、28日被告丙○○至高雄金港證券公司貴賓室下單買進久
    陽公司股票時在場之事實，惟被告2 人均否認有何違反證券
    交易法之犯行，被告丙○○辯稱：當初係證人林賢慧指示伊
    至高雄金港證券公司向附表所示之證券商下單買進久陽公司
    股票，伊並不知使用之股票交易帳戶為何，亦不知事後會產
    生違約交割情形等語；被告乙○○則辯稱：被告當初雖有提
    供證人林賢慧有關久陽公司股價下跌之原因及挽救辦法，然
    因證人林賢慧表示其有金主支援，且證人林賢慧下單所使用
    之股票交易戶乃包括其女兒及員工等人之帳戶，被告乃不疑
    有他，而再另行支借如附表編號12至16所示之股票交易戶予
    證人林賢慧使用，被告並不知嗣後會有違約交割情況等語。
二、經查：
  (一)如附表所示之股票交易帳戶，有如附表所示之違約交割事實
    ，已經被告丙○○、乙○○自承在卷，核與告訴人豐銀綜合
    證券公司光華分公司指訴情節相符，並經證人林賢慧、黃木
    村、姚明志、郭俊雄、張鴻泉、蔣高典、鄭慧宜、潘依灶等
    人於調查局調查中證述明確。復有大華證券股份有限公司95
    年4 月17日（95）華證（企）字第00462 、00463 、00464
    號函、豐銀證券股份有限公司95年4 月17日豐銀字第095000
    0026、0950000025號函、金港證券股份有限公司95年4 月17
    日（95）金港財字第16 8、169 、170 號函、復華綜合證券
    股份有限公司95年4 月19日復券字第0950002845號函暨附件
    、日盛證券股份有限公司95年4 月24日（95）日證管字第01
    25號函、建華證券股份有限公司三民分公司95年4 月25日（
    95）建華證民字第41號函、太平洋證券股份有限公司95年4
    月18日（95）太證法字第950055號函暨附件、日盛證券股份
    有限公司95年5 月4 日日證字第0953 000018400號函、寶來
    證券股份有限公司95年5 月5 日第03282 號函、元富證券股
    份有限公司95年5 月5 日（95）元證字第05 49 號函等件附
    於原審法院92年度重訴字第122 號案卷可稽（見原審法院引
    卷(二)第67至79頁、96頁背面及97頁），並有財團法人中華民
    國證券櫃臺買賣中心95年5 月23日證櫃交字第0950301257號
    函檢附之證券商申報客戶違約資料明細表可佐（該資料外放
    未附卷，見該函檢附之附件一資料，又前開證券公司所函覆
    之違約交割金額，部分係加計手續費後之金額，部分則係其
    處分股票後所受損失之金額，均非正確，應以各該帳戶之買
    賣股數乘上交易價格後之數值，即屬附表所示之違約交割金
    額）。
  (二)又依櫃檯買賣中心以94年7 月11日證櫃交字第0940300800號
    函所檢附予原審法院92年度重訴字第122 號林賢慧違反證券
    交易法案件之久陽公司案發當時股票交易資料顯示（見該函
    附件二），久陽公司股票於91年8 月27日之總成交量為6,54
    1 千股，而如附表所示股票交易帳戶，於當日所買進之數量
    共計2, 426千股，占該日成交量之37.09 ％（2426÷6541＝
    37. 09％），又翌日久陽公司股票之總成交量為8,268 千股
    ，而如附表所示之股票交易帳戶，於當日買進之數量共計5,
    991 千股、賣出之數量共計2,426 千股，分別占該日成交量
    之72. 4 6 ％（5991÷8268＝72.46 ％）、29.34 ％（2426
    ÷8268＝29.34 ％），所占比重甚大，且於該2 日違約交割
    發生後，久陽公司股票之月平均價，由91年8 月份之每股8.
    67元，降至91年9 月份之每股3.97元，再降至91年10月份之
    每股1.54元，跌幅甚深，亦有久陽公司股票股價查詢資料附
    於原審法院92年度重訴字第122 號案卷可佐（見原審法院引
    卷(二)第42頁），是上開違約交割情形之發生，顯然足以影響
    市場秩序之事實，堪以認定。
  (三)被告丙○○自調查、偵查迄今一致供稱91年8 月28日買賣久
    陽公司股票交易帳戶係證人林賢慧所提供並指示伊下單者，
    此固為證人林賢慧於原審法院92年度重訴字第122 號案件中
    否認，並辯稱當日係被告丙○○、乙○○向其借用帳戶使用
    ，當日之買賣行為全係被告丙○○、乙○○自己之行為，與
    其無關云云。經查：
  (1)被告丙○○雖於原審法院審理中供稱在證人林賢慧所講之價
    格區間內，伊可決定下單價格及張數等語，然因證人林賢慧
    當日並未全程在場，此為證人林賢慧所不否認，而股市買賣
    價格瞬息萬變，價格走勢不可能完全如原先所預期之情況，
    是自無法一開始即由一人指示單一固定之價格、張數，故被
    告丙○○所述在證人林賢慧所指定之價格區間內，可以決定
    買賣價格及張數之語，尚不違反經驗法則，然資金既係由林
    賢慧提供，自亦無法據此即認定被告丙○○對當日買賣即有
    完全之操控權。
  (2)證人黃木村於原審法院審理中結證稱：是伊介紹被告乙○○
    與證人林賢慧認識，91年8 月28日在金港證券買賣股票係證
    人林賢慧買的，當時買賣用伊帳戶，伊並不知道會發生違約
    交割，是事後證券商告訴伊的，91年8 月28日是證人林賢慧
    打電話到中信買股票，中信說要本人下單，證人林賢慧打電
    話給伊，叫伊打電話給中信下單，下單本來就是證人林賢慧
    在指示，他是久陽公司的老闆娘，下單買股票的錢本來就是
    證人林賢慧要支付，違約交割後，證人林賢慧有出面開出支
    票，證人林賢慧在違約交割前有透過被告乙○○要借錢，伊
    沒有聽過證人林賢慧給被告丙○○1,500 萬元要作為穩定股
    價的基金，與證券商之協調會被告丙○○並不在場等語（原
    審法院卷(三)第72至81頁）、於原審法院92年度重訴字第122
    號案件中結證稱：28日快中午時，證人林賢慧臨時通知伊說
    要用伊在中國信託帳戶買股票，下單是證人林賢慧自己決定
    ，被告丙○○並未指示也不能指示伊幫忙買久陽公司股票，
    伊係在28日證人林賢慧通知時才知道被告丙○○在幫證人林
    賢慧買股票，伊用張鴻泉帳戶買久陽公司股票，是證人林賢
    慧通知伊，要伊打電話以張鴻泉名義買的等語（見原審法院
    92年度重訴字第122 號卷(二)第18及20頁背面）；及證人顏益
    生於原審法院92年度訴字第59號案件中證稱：「（在91年8
    月28日林賢慧有無打電話告知你要下單《提示電話譯文》？
    ）有，內容均與譯文相符，林賢慧打電話說要找一位黃先生
    ，我說沒有這個人，我就跟他說在我們這邊開戶還有黃木村
    、張鴻泉，他說要下單，就提到要找劉先生來下單，我的直
    覺他是想下黃木村、張鴻泉的單，我就說不是本人不能下單
    ，他就說要找黃先生來下單。之後黃木村打電話來說要下單
    ，我聽語氣應該是黃木村本人，我在電話裡面有聽到另外一
    名男子講出股票名稱及數量，黃木村就照著講，黃木村就說
    旁邊那個是張鴻泉，我就也幫張鴻泉下單」、「（之前黃木
    村有無下單？）因為是賣出，所以都是林賢慧打電話來指示
    。這是黃木村第一次買進，為了謹慎，才要求要本人下單」
    （見原審法院92年度重訴字第122 號卷另卷第27頁）等語
    ，並核與卷附電話錄音譯文內容相符（見92年度重訴字第12
    2 號卷另卷第21、22頁），堪可採信，佐以證人林賢慧係
    於91年8 月28日11時55分至59分許向證人顏益生詢問可以使
    用之股票帳戶，於同日12時1 分許表示有一位劉先生會下單
    ，經證人顏益生表示非本人不能下單後，12時25分許即由證
    人黃木村下單乙節，有上開電話錄音譯文在卷可證（見92年
    度重訴字第122 號卷另卷第21頁），是以證人林賢慧於91
    年8 月28日12時許，向證人顏益生洽詢可以使用之帳戶後，
    立即要求證人黃木村出面下單，是附表編號3 、9 證人黃木
    村、張鴻泉之中信證券帳戶，於91年8 月28日之買賣係證人
    林賢慧直接指示證人黃木村所為，而非被告丙○○、乙○○
    所下單或指示下單之事實，應堪認定。
  (3)證人姚明志於調查局陳述：伊係久陽公司員工，88年間，伊
    有應證人林賢慧要求而開立附表編號6 股票帳戶，嗣開立之
    帳戶即交由證人林賢慧使用，後續的交易情形伊並不清楚等
    語（見調查局卷第38、39頁）；證人郭俊雄於調查局陳述：
    伊係久陽公司員工，如附表編號7 所示股票交易帳戶係伊自
    己去開立的，但在開戶後不久，證人林賢慧即向伊表示要使
    用該帳戶，伊遂應允並將存摺、印章等相關資料交由證人林
    賢慧保管，故之後該帳戶之交易情形伊並不清楚，伊是看到
    報紙，才知道有違約交割的情形等語（見調查局卷第41、42
    頁）。證人張鴻泉於調查局陳述：約於88年間，久陽公司要
    上櫃的時候，證人林賢慧曾要求伊提供個人資料讓其開立帳
    戶使用，伊因為當時與久陽公司有密切之業務往來，所以答
    應證人林賢慧的請求，之後證人林賢慧並有通知伊到久陽公
    司辦公室與證券公司人員辦理開戶事宜，之後帳戶之使用及
    交易情形，伊並不清楚等語（見調查局卷第35、36頁）；證
    人蔣高典於調查局陳述：伊係久陽公司員工，並有開立如附
    表編號10所示之股票交易帳戶，平日該帳戶均係伊自己用來
    從事股票買賣，於91年8 月28日中午，證人林賢慧打電話給
    伊，表示要借用伊的帳戶買賣股票，伊因為證人林賢慧係伊
    老闆，不好意思拒絕，所以打電話給營業員，表示證人林賢
    慧會借用伊的帳戶下單，請伊的營業員配合辦理，後來伊的
    帳戶發生違約交割情形，證人林賢慧有向伊表示會負責處理
    ，但其迄今均未將款項償還券商等語（見調查局卷第28、29
    頁）；證人鄭慧宜於調查局陳述：伊並不知道伊有開立如附
    表編號11所示之股票交易帳戶，伊有關證券方面之事務，均
    交由伊母親（即證人林賢慧）處理，而伊的印章、身分證、
    存摺也都放在伊母親處，本件伊帳戶發生違約交割的情形，
    伊係接到調查局通知書才知道的等語（見調查局卷第30、31
    頁）；證人黃木村於另案證述：伊有開立如附表編號1 至4
    所示之股票交易帳戶，如附表編號1 至3 所示之股票交易帳
    戶，原本就放在證人林賢慧處，附表編號4 之帳戶則是證人
    林賢慧向伊借用等語（見92年度重訴字第122 號卷(三)第28頁
    背面）。以證人姚明志、郭俊雄、張鴻泉、蔣高典、鄭慧宜
    、黃木村分別為證人林賢慧之員工、女兒、友人，衡情自無
    故為不利於證人林賢慧之證言，而偏頗被告丙○○之理，是
    渠等之證言應屬真實可採。另編號12至16所示之股票交易帳
    戶係被告乙○○支借給證人林賢慧者，亦據被告乙○○於原
    審法院審理中供述甚明，並於原審法院92年度重訴字第122
    號案件中具結證述明確，且有證人潘依灶於該案中之前開證
    詞（見92年度重訴字第122 號卷(三)第22、23頁）可資佐證，
    佐以被告乙○○係透過證人黃木村介紹認識證人林賢慧，再
    由證人林賢慧介紹認識被告丙○○，被告乙○○之弟孫安財
    原在久陽公司上班，被告乙○○在本件違約交割案件發生前
    與被告丙○○並無交情，應不可能草率借出股票交易帳戶予
    被告丙○○私人，及證人林賢慧於另案自承交付附表編號1
    、3 、5 至11所示之股票交易帳戶予被告丙○○買賣股票等
    情觀之，附表編號1 、2 、4 至8 、11所示之股票交易帳戶
    ，於本件違約交割情形發生前，原均由證人林賢慧保管使用
    ，附表編號3 、10、12至16之帳戶則係證人林賢慧臨時向證
    人黃木村、蔣高典、被告乙○○所借用之事實，均堪認定。
    則以證人林賢慧於同一時期提供被告丙○○14個股票交易帳
    戶使用，其中附表編號4 、10、12至16之帳戶，更係於91年
    8 月28日當日臨時向他人借用者，若證人林賢慧僅係單純出
    借股票交易帳戶給被告丙○○使用，其何須同時提供14個股
    票交易帳戶，並尚緊急支借他人之股票帳戶供被告丙○○使
    用，且豈有任令被告丙○○使用其所保管及借用之14個帳戶
    而完全不知原委之理。又證人即豐銀證券公司經理甲○○於
    原審法院審理中亦結證稱：91年9 月2 日金港證券公司有在
    宏碁廣場大樓召開協調會議，會議原由是因為久陽公司違約
    交割，要求久陽公司董事長太太即證人林賢慧出來處理債務
    問題，當時證人林賢慧想要開支票，後來各家公司有的有拿
    票，有的沒有，伊在事情發生的第二天，有到金港證券貴賓
    室瞭解，當時有看到潘依灶、乙○○、黃淑珍等，並未看到
    證人林賢慧本人，當時聽說證人林賢慧、被告丙○○去籌措
    資金，伊當時很客氣的問被告乙○○，為何久陽公司會發生
    跌停，被告乙○○很不高興，覺得事情還沒有發生，他們這
    批人買賣股票的前一天，是證人林賢慧帶去，證人林賢慧在
    宏碁大樓開會時也有說，所以知道整件事與證人林賢慧有關
    ，違約發生時，我們覺得奇怪怎麼會使用這些在證券公司已
    經有交易過的客戶，而非新客戶，91年8 月該次的違約交割
    因為已經有市場管理機制，所以違約交割人不會得到任何好
    處，91年9 月2 日協調會時都是證人林賢慧出面主導協商，
    被告丙○○、乙○○均未在場等語（原審法院卷(三)96年3 月
    28日審判筆錄第9 至15頁）。證人甲○○與被告丙○○、乙
    ○○並無怨隙，自無故為不實證言之理，所述應屬可採。且
    附表編號11之違約交割帳戶雖係證人林賢慧之女鄭慧宜所有
    ，惟該帳戶於91年8 月27、28日分別買入、賣出後，違約交
    割之損失已獲清償，業如附表所載述，則本件交易案若與證
    人林賢慧無關，證人林賢慧所「借出」之帳戶中，與其份屬
    至親之案外人鄭慧宜之股票交易戶既已無交割之損失，證人
    林賢慧大可置身事外，任令借用帳戶之被告丙○○、乙○○
    自行與證券商協商賠償事宜，惟其竟出面主導協調賠償事宜
    ，並開立自己票據賠償，被告丙○○、乙○○反而置身事外
    ，實有違常理。是依前述證人林賢慧指示證人黃木村下單，
    並積極提出或向他人借用人頭帳戶提供其員工即被告丙○○
    使用，復於事後出面協調違約交割賠償事宜，佐以證人黃木
    村所證言被告丙○○在久陽公司處理股務，擔任股務工作等
    語（原審法院卷(三)第74、80頁），及本件係與久陽公司股價
    相關而發生之交易行為，身為久陽公司董事兼副總經理之證
    人林賢慧衡情應無完全置身事外之理各節觀之，被告丙○○
    應確係受證人林賢慧之指示而向如附表編號1 、2 、4 至8
    、10至16所示之證券商下單買賣，而被告乙○○則係單純出
    借附表編號12至16之帳戶，並未親自下單之事實，均堪認定
    。足認被告丙○○係受久陽公司林賢慧之託，上開股票交易
    帳戶係證人林賢慧提供並指示其下單買入久陽公司股票之用
    。
  (四)被告乙○○雖辯稱：「違約交割事件，黃木村是顧問與我弟
    弟是同事，因我弟弟在久陽公司上班，因為這樣關係認識。
    當時只是將3 個帳戶借給林賢慧1 天使用」云云，然查被告
    乙○○於調查局調查中自承：「因為我自己對股票市場有花
    時間詳細研究，黃木村由於久陽公司股票連續3 天無量跌停
    ，所以來請教我，我告訴黃木村，久陽公司是因為資金調度
    問題才會股價無量下跌，因為我有講到久陽公司股價下跌的
    主因，故林賢慧才透過黃木村邀請我上台北見面，討論久陽
    公司股價下跌原因是否如我分析一樣。」（見調查卷第15、
    16頁），復於檢察官偵查中坦承：「我有提供潘裕鴻、許光
    良及潘依灶的帳戶供林賢慧買賣股票。」，「91年8 月27日
    及28日在金港證券，我與林賢慧確實有在現場，且由丙○○
    以人頭戶下單買進久陽公司的股票。」（見92年度偵字第10
    88 4號偵查卷第28、29頁），證人丙○○於原審審理中亦證
    稱：「當時乙○○有在場，乙○○跟潘依灶、潘裕鴻的帳戶
    是借給林賢慧，乙○○給我的指示是說他借給林賢慧的帳戶
    金額不要買太多，不要超過額度。」，「那次下單只有我跟
    黃木村下單，黃木村是下他自己的，跟他朋友的單，黃木村
    下單也是林賢慧交代的。」，「乙○○在場是要盯著帳戶買
    賣金額不能超過。」（見原審法院卷第121 頁），足見被告
    乙○○已經明知久陽公司股票連續3 天無量跌停，因此林賢
    慧才透過黃木村邀請其上台北見面後，雙方談妥合議後，隨
    即將其所能掌控之潘裕鴻、許光良及潘依灶等3 個帳戶借給
    林賢慧使用，而現場即由丙○○及黃木村下單。
  (五)綜合以上所述，足見本件係由知情之黃木村及被告乙○○提
    供帳戶，借予林賢慧使用，由林賢慧將黃木村、乙○○所提
    供之帳戶，連同林賢慧所有之人頭帳戶，即如附表所示之帳
    戶，交付予被告丙○○，再由林賢慧、丙○○、乙○○、黃
    木村一同至證券商營業所，由丙○○全權負責處理，而於分
    別經過林賢慧及乙○○之同意後，由丙○○、黃木村等2 人
    負責下單買賣上櫃之股票，足認其等就上開違約交割股票之
    買賣事宜，彼此間有犯意之聯絡與行為之分擔。
  (六)被告乙○○於原審法院92年度重訴字第122 號案件審理中供
    稱：伊於91年8 月27日前超過2 星期之時間，與被告在台北
    第一次見面，而見面的原因，是因為久陽公司股票股價連續
    2 、3 日無量下跌，黃木村因而找伊了解原因，伊告訴黃木
    村一些伊的看法，黃木村才安排伊與被告見面，伊在該次的
    會面中，即向被告提出要對久陽公司流通在外的股權有所掌
    握之建議云云（見原審法院審2 卷），復於檢察官偵查中供
    稱：因為久陽公司的股票無量下跌有3 天之久，所以伊與被
    告於91年8 月27日、28日的任務，就是要讓久陽公司的股票
    不再無量下跌，才會大量買進久陽公司的股票，不料投資人
    大量售出久陽公司股票，讓伊等承接不暇，資金調度出現問
    題，才會造成違約交割等語（見92年度偵字第10884 號卷第
    29頁），足見本件共同被告林賢慧、被告丙○○、被告乙○
    ○、證人黃木村等4 人，係因為久陽公司的股票無量下跌有
    3 天之久，乃由林賢慧等4 人共商研究後，為讓久陽公司的
    股票不再無量下跌，而於2 日內連續大量買進久陽公司的股
    票，此為其等之策略，僅因未及料到投資人會大量售出久陽
    公司股票，讓其等承接不暇，資金調度出現問題，才會造成
    違約交割。按買賣股票，本來即有盈有虧，端視自己之靈活
    運用，而買賣股票隨時有「投資人大量售出久陽公司股票，
    讓其等承接不暇」之情況，則屢屢發生，應為任何投資股票
    之人已有之認識。乃被告丙○○、乙○○與黃木村、林賢慧
    等4 人於久陽公司的股票無量下跌之情況下，已預見如大量
    購買股票，所需之資金將甚為龐大，如無足夠之資金，將造
    成無法交割之後果，仍基於即令嗣後成交之股票無法交割亦
    不違背其本意之概括犯意，一致應允以大量買進久陽公司股
    票以穩定股價，而因投資人大量售出久陽公司股票，讓其等
    承接不暇，資金調度出現問題，始造成違約交割之結果，其
    等有違約交割之不確定故意甚明。
  (七)綜上所述，被告丙○○、乙○○等罪證已很明確，其等所辯
    均顯係卸責之詞，不足採信，犯行均堪認定。
三、按行為後法律有變更者，適用行為時之法律。但行為後之法
    律有利於行為人者，適用最有利於行為人之法律，刑法第2
    條第1 項定有明文。查被告行為後，證券交易法第171 條關
    於違反同法第155 條第1 項、第2 項之刑罰規定，業於93年
    4 月28日修正公布施行，修正後之證券交易法第171 條第1
    項第1 款、第2 項至第6 項規定「有下列情事之一者，處3
    年以上10年以下有期徒刑，得併科新臺幣1000萬元以上2 億
    元以下罰金：違反第20條第1 項、第2 項、第155 條第1 項
    、第2 項或第157 條之1 第1 項之規定者」、「犯前項之罪
    ，其犯罪所得金額達新臺幣1 億元以上者，處7 年以上有期
    徒刑，得併科新臺幣2500萬元以上5 億元以下罰金」、「犯
    第1 項或第2 項之罪，於犯罪後自首，如有犯罪所得並自動
    繳交全部所得財物者，減輕或免除其刑；並因而查獲其他共
    犯者，免除其刑」、「犯第1 項或第2 項之罪，在偵查中自
    白，如有犯罪所得並自動繳交全部所得財物者，減輕其刑；
    並因而查獲其他共犯者，減輕其刑至2 分之1 」、「犯第1
    項或第2 項之罪，其犯罪所得利益超過罰金最高額時，得於
    所得利益之範圍內加重罰金；如損及證券市場穩定者，加重
    其刑至2 分之1 」、「犯第1 項或第2 項之罪者，其因犯罪
    所得財物或財產上利益，除應發還被害人、第三人或應負損
    害賠償金額者外，以屬於犯人者為限，沒收之。如全部或一
    部不能沒收時，追徵其價額或以其財產抵償之」（嗣證券交
    易法雖另於95年7 月1 日修正公布施行，然此次之修法，僅
    係為配合刑法之修正，而於第171 條第3 項、第4 項中，將
    原本「並因而查獲其他共犯者」之規定，修正為「並因而查
    獲其他正犯或共犯者」，而使法條文義更為明確，但未就其
    實際內涵加以變更，尚不生新舊法比較之問題），而被告行
    為時之證券交易法（即89年7 月21日修正公布施行之證券交
    易法）第171 條第1 款規定「有下列情事之一者，處7 年以
    下有期徒刑，得併科新臺幣300 萬元以下罰金：違反第20條
    第1 項、第155 條第1 項、第2 項或第157 條之1 第1 項之
    規定者」，比較修正前後之規定，因被告並無自首或於偵查
    中自白之情形，自以修正後之規定較不利於被告，故應依刑
    法第2 條第1 項前段規定，依被告行為時之規定處斷。次按
    ，於證券商營業處所買賣有價證券，不得有在證券商營業處
    所報價，業經有人承諾接受而不實際成交或不履行交割，足
    以影響市場秩序之行為，被告行為時之證券交易法第155 條
    第2 項、第1 項第1 款定有明文。本件被告丙○○、乙○○
    於櫃檯買賣中心（屬證券商營業處所）報價買賣久陽公司股
    票，經有人承諾接受而不履行交割，且違約不為交割之數量
    甚大，已足以影響市場秩序，核其等所為，均違反89年7 月
    21日修正公布施行之證券交易法第155 條第2 項、第1 項第
    1 款之規定，應依89年7 月21日修正公布施行之證券交易法
    第171 條第1 款規定處斷。公訴意旨認被告所為係違反證券
    交易法第155 條第1 項第1 款之規定，尚有誤認（蓋久陽公
    司股票係一般所稱之上櫃股票，非上市股票，故係於證券商
    營業處所買賣，非於證券交易所買賣），然因違反證券交易
    法第155 條第1 項或同條第2 項之規定，均應依同法第171
    條第1 款規定處斷，尚不生變更起訴法條之問題，附此敘明
    。被告等2 人利用不知情之證券經紀商營業員，向櫃檯買賣
    中心報價，經有人承諾接受而不履行交割，並足以影響市場
    秩序，應成立證券交易法第171 條第1 款之罪之間接正犯（
    90年度台上字第6962號、91年度台上字第5205號）。被告丙
    ○○、乙○○、與林賢慧、黃木村間，就上開犯行有犯意聯
    絡及行為分擔，均為共同正犯。被告行為後，刑法已於95年
    7 月1 日修正公佈，關於刑法第28條共犯部分，修正前刑法
    第28條原規定：「2 人以上共同實施犯罪之行為者，皆為正
    犯」，修正後則為「2 人以上共同實行犯罪之行為者，皆為
    正犯」，將舊法之「實施」修正為「實行」。原「實施」之
    概念，包含陰謀、預備、著手及實行等階段之行為，修正後
    僅共同實行犯罪行為始成立共同正犯。是新法共同正犯之範
    圍已有限縮，排除陰謀犯、預備犯之共同正犯。新舊法就共
    同正犯之範圍既因此而有變動，自屬犯罪後法律有變更，而
    非僅屬純文字修正，應有新舊法比較適用之問題，比較修正
    前、後之規定，以修正後之規定較有利於被告。又按刑法第
    56 條 連續犯之規定，業於前開刑法修正時刪除，此刪除雖
    非犯罪構成要件之變更，但顯已影響行為人刑罰之法律效果
    ，自屬法律有所變更，而比較新、舊法結果，被告上開多次
    違反證券交易法第155 條第2 項、第1 項第1 款規定之犯行
    ，倘予分論併罰，顯較將之以連續犯論以一罪不利。綜合比
    較上開共犯、連續犯之規定，以95年7 月1 日修正公佈施行
    前之刑法較有利於被告，依依刑法第2 條第1 項前段規定，
    適用行為時之舊法處斷。查本件被告等2 人先後多次違反證
    券交易法第155 條第2 項、第1 項第1 款規定之犯行，均時
    間緊接，犯罪構成要件相同，顯係基於概括犯意為之，揆諸
    上開說明，應依修正前刑法第56條連續犯之規定各論以一罪
    ，並加重其刑。又中華民國九十六年罪犯減刑條例已經總統
    於96 年7月4 日公布，自96年7 月16日施行，關於被告乙○
    ○部分，其犯罪時間在中華民國96年4 月24日以前，所犯之
    罪，合於減刑條件，應依該條例第2 條第1 項第3 款規定，
    減輕其宣告刑2 分之1 。
四、原審未察，遽為被告丙○○、乙○○違約交割部分均無罪之
    判決，尚有未洽。檢察官上訴意旨，執此指摘原判決不當，
    為有理由，自應由本院將原判決關於在證券商營業處所買賣
    之有價證券，在證券商營業處所報價，業經有人承諾接受而
    不履行交割，足以影響市場秩序部分撤銷改判。爰審酌被告
    等2 人，於知悉久陽公司股票無量下跌有3 天之久，乃由林
    賢慧邀集共商研究後，為讓久陽公司的股票不再無量下跌，
    乃由林賢慧、丙○○、乙○○、黃木村等4 人一同至證券商
    營業所，不思尊重股票市場機制，為維持久陽公司股價，明
    知資力不足，仍在櫃檯買賣中心大量報價買賣久陽公司股票
    ，嗣卻未履行交割，金額高達8739萬6480元，且因鉅額違約
    交割，致久陽公司股價之月平均價，由91年8 月份之每股
    8.67元，降至同年10月份之每股1.54元，嚴重影響證券交易
    市場秩序，使投資大眾遭受鉅額損失，犯罪情節難認輕微，
    且於犯後矢口否認犯行，態度非佳，復參以其造成如附表所
    示之證券公司，受有如附表所示之損害（此經各該證券公司
    函覆明確），且受損較重之證券公司，迄今多未能獲得賠償
    ，受損金額共達3148萬餘元等一切情狀，分別量處被告丙○
    ○有期徒刑1 年8 月，乙○○有期徒刑1 年2 月。並依中華
    民國九十六年罪犯減刑條例規定，就被告乙○○部分減其宣
    告刑為有期徒刑7 月。至被告丙○○部分因其刑度為有期徒
    刑1 年8 月，且依中華民國九十六年罪犯減刑條例第3 條第
    1 項第10款規定，為不予減刑之罪，不予減刑。
參、無罪部分（即有關意圖抬高股價而連續高價買進久陽公司股
    票部分）：
一、公訴意旨另以：林賢慧係久陽久陽公司董事兼副總經理，丙
    ○○於民國91年6 月起至同年9 月間止，係久陽公司員工，
    負責公司股務及現金增資業務，乙○○與林賢慧係朋友關係
    。林賢慧、乙○○與丙○○3 人共同基於意圖抬高久陽公司
    股票價格之犯意聯絡，於91年6 月24日起，謀議由丙○○擔
    任買賣久陽公司股票受任人，並授權丙○○在新台幣（下同
    ）1,500 萬元之額度內，分別以林上元、林上仁、林俊佑、
    阮惠貞、張慧雲、鄭熹、詹淑惠、劉家祥、劉純活、徐瑞崗
    、張明忠、邱書國、黃明智、蘇萬良、楊石牡丹、彭嚴雪瓊
    、鄭百榮、林賢慧、鄭富仁、林彥宏、李明元、林弘茂、蕭
    潘秀娥、吳雅鈴、李宗勳、李幸蓮、李陳秀、黃榮美、葉政
    潔、葉珮帆、王碧雲、翁淑麗、謝燕琴、翁瑞隆、許誠、孫
    逸民、杜秀香、吳錫煌、湯莊昭貴、丙○○、鄭慧宜、郭俊
    雄、姚明志、張鴻泉、黃木村、蔣高典、潘依灶、潘裕鴻、
    許光良、湯連德名義，在日盛證券高雄林森分公司、菁英證
    券三民分公司、建華證券新興分公司、元富證券大昌分公司
    、太平洋證券高雄分公司、中信證券三民分公司、大華證券
    高雄分公司、金港證券與寶來證券屏東分公司開設之帳戶，
    連續多次於證券集中市場上操控久陽公司股價。經證券買賣
    中心針對91年6 月24日至8 月30日（下稱分析期間）投資買
    賣久陽公司股票之投資人查核分析，發現上述名義之帳戶有
    以漲停價於盤中或尾盤委託買進久陽公司股票之交易行為，
    且主要集中在91年7 月中旬至8 月底，並有多日於開盤前以
    前1 日之收盤價委託賣出久陽公司股票，而於盤中或尾盤反
    以漲停價委託買進久陽公司股票，影響久陽公司股價，其中
    又以7 月11日、25日、31日、8 月5 日、6 日、9 日、12日
    、13日、20日及28日等10日，對成交價有抬高之明顯影響，
    使久陽公司股價於分析期間自最低5.50元上漲至最高9.70元
    ，漲幅高達76.36%，日平均成交量亦由分析期間前1 個月之
    783 仟股放大至2,130 仟股，漲幅近3 倍，且影響股價時段
    之成交量占當時段總成交量比例均遠超過其餘可能投資人集
    團或個別投資人。嗣因發生違約交割事件，日盛證券高雄林
    森分公司等證券公司陸續向證券買賣中心通報投資人鄭慧宜
    等10人違約交割，始發現林賢慧、乙○○、丙○○係因共謀
    大量買進久陽公司股票，影響股價上漲，導致維持股價之買
    賣成本大增而無法適時於交易市場出脫其持股取得所需之資
    金，造成上述違約交割及不當拉抬股價情事，已嚴重影響久
    陽公司股票之市場交易秩序，並破壞證券交易市場秩序。茲
    將明顯影響久陽公司股票之交易價格敘述如下：1.91年7 月
    11日：(1)丙○○分別以劉家祥、林上元、林上仁、張慧雲、
    彭嚴雪瓊名義於10時1 分以高於前盤成交價6.70元、6. 80
    元、6.90元及7.10元委託買進515 仟股，於10時2 分至9 分
    以6.70元、6.75元、6.80元、7.00元及7.10元成交49 8仟股
    ，成交價自10時1 分的6.65元上漲至10時9 分的7.10元，上
    漲9 檔，且成交量占當時段總成交量比例為68.40 ％。(2)丙
    ○○分別以劉家祥、吳錫煌、王碧雲、彭嚴雪瓊名義於13時
    20分以高於前盤成交價6.90元、6.95元、7.00元及7.10元委
    託買進121 仟股，於13時21分至30分以6.90元、6.95元及
    7.00元成交69仟股，成交價自13時20分的6.80元上漲至13時
    30分的7.00元，上漲4 檔，且成交量占當時段總成交量比例
    為60.50 ％。2.91年7 月25日：丙○○以王碧雲名義於12時
    39分以高於前盤成交價7.3 元、7.4 元及7.5 元委託買進13
    0 仟股，於12時40分至44分以7.3 元、7.4 元及7.5 元成交
    124 仟股，成交價自12時33分的7.25元上漲至12時44分的7.
    50元，上漲5 檔，且成交量占當時段總成交量比例為83.20
    ％。3.91年7 月31日：丙○○以翁淑麗名義於13時8 分、10
    分、11分、16分與26分以高於前盤成交價7.45元、7.5 元、
    7.55元及漲停價8 元委託買進510 仟股，於13時9 分至30分
    以7.45元、7.5 元、7.55元、7.6 元及7.65元成交489 仟股
    ，成交價自13時8 分的7.40元上漲至13時30分的7.65元，上
    漲5 檔，且成交量占當時段總成交量比例為83.20 ％。4.91
    年8 月5 日：(1)丙○○分別以劉純活、王碧雲名義於9 時14
    分至17分以高於前盤成交價8.10元、8.25元及漲停價8.95元
    委託買進580 仟股，於9 時14分至17分以8.10元、8.20元、
    8.25元、8.30元及8.35元成交295 仟股，成交價自9 時14分
    的8.10元上漲至9 時17分的8.35元，上漲5 檔，且成交量占
    當時段總成交量比例為95.80 ％。(2)丙○○分別以吳錫煌、
    謝燕琴名義於13時18分至30分以高於前盤成交價8.10元、8.
    15元、8.20元及漲停價8.95元委託買進381 仟股，於13時21
    分至30分以8.10元、8.15元、8.20元及8.25元成交264 仟股
    ，成交價自13時21分的8.10元上漲至13時30分的8.25元，上
    漲3 檔，且成交量占當時段總成交量比例為73.30 ％。5.91
    年8 月6 日：丙○○分別以翁淑麗、王碧雲、徐瑞崗名義於
    10時56分至11時6 分以高於前盤成交價8.55元、8.70元、8.
    75元及漲停價8.80元委託買進480 仟股，於10時56分至11時
    6 分以8.55元、8.65元、8.70元、8.75元及漲停價8.80元成
    交349 仟股，成交價自10時55分的8.50元上漲至11時6 分的
    8.80元，上漲6 檔，且成交量占當時段總成交量比例為50.1
    0 ％。6.91年8 月9 日：丙○○分別以翁淑麗、王碧雲、徐
    瑞崗、劉純活、邱國書、吳錫煌名義於12時59分至13時30分
    以高於前盤成交價8.65元、8.70元、8.75元、8.80元及漲停
    價9.10元委託買進1,927 仟股，於12時59分至13時30分以8.
    60元、8.65元、8.70元、8.75元、8.80元、8.85元及8.90元
    成交789 仟股，成交價自12時59分的8.60元上漲至13時30分
    的8.90元，上漲6 檔，且成交量占當時段總成交量比例為65
    .00 ％。7.91年8 月12日：丙○○分別以翁淑麗、王碧雲、
    劉純活、邱國書名義於10時39分至11時43分以高於前盤成交
    價8.80元、8.85元、8.90元、9.00元、9.10元及漲停價9.50
    元委託買進1,311 仟股，於10時59分至11時26分以8.75元、
    8.80元、8.85元、8.90元、8.95元、9.00元、9.05元、9.10
    及9.15元成交850 仟股，成交價自10時59分的8.75元上漲至
    11時44分的9.15元，上漲8 檔，且成交量占當時段總成交量
    比例為59.90 ％。8.91年8 月13日：丙○○分別以翁淑麗、
    王碧雲、黃榮美、蘇萬良、楊石牡丹名義於11時37分至12時
    5 分以高於前盤成交價9.20元、9.25元、9.35元、9.40元及
    漲停價9.55元委託買進1,090 仟股，於11時37分至12時5 分
    以9.15元、9.20元、9.25元、9.30元、9.35元、9.40元及9.
    45元成交706 仟股，成交價自11時37分的9.15元上漲至12時
    5 分的9.45元，上漲6 檔，且成交量占當時段總成交量比例
    為62.30 ％。9.91年8 月20日：(1)丙○○分別以翁瑞隆、翁
    淑麗名義於9 時18分至31分以高於前盤成交價9.30元、9.35
    元、9.40元及漲停價9.50元委託買進950 仟股，於9 時17分
    至31分以9.30元、9.35元、9.40元、9.45元及9.50元成交79
    6 仟股，成交價自9 時17分的8.90元上漲至9 時31分的9. 5
    0 元，上漲12檔，且成交量占當時段總成交量比例為70.40
    ％。(2)丙○○以翁淑麗名義於13時9 分至19分以高於前盤成
    交價9.55元、9.60元、9.65元、9.70元及漲停價10.2 0元委
    託買進870 仟股，於13時9 分至18分以9.50元、9.55元、9.
    60元、9.65元及9.70元成交753 仟股，成交價自13時9 分的
    9.50元上漲至13時19分的9.70元，上漲4 檔，且成交量占當
    時段總成交量比例為99.90 ％。10.91年8 月28日：(1)丙○○
    以黃木村名義於9 時14分至24分以高於前盤成交價7.80元、
    7.85元、7.90元、7.95元及漲停價8.75元委託買進316 仟股
    ，於9 時13分至24分以7.80元、7.85元、7.90元、7.95元、
    8.00元及8.05元成交216 仟股，成交價自9 時13分的7.75
    元上漲至9 時24分的8.05元，上漲6 檔，且成交量占當時段
    總成交量比例為59％。(2)丙○○以潘裕鴻名義於9 時56分至
    59分以高於前盤成交價8.10元、8.15元及8.20元委託買進27
    0 仟股，於9 時57分至59分以8.10元、8.15元及8.20元成交
    183 仟股，成交價自9 時55分的8.00元上漲至9 時59分的8.
    20元，上漲4 檔，且成交量占當時段總成交量比例為93.40
    ％。(3)丙○○以許光良名義於10時50分以高於前盤成交價8.
    35元委託買進100 仟股，於10時50分以8.35元成交100 仟股
    ，成交價自10時48分的8.20元上漲至10時50分的8.35元，上
    漲3 檔，且成交量占當時段總成交量比例為100 ％。(4)丙○
    ○分別以黃木村、張鴻泉名義於11時27分以高於前盤成交價
    7.95元、8.00元及8.10元委託買進988 仟股，於12時27分至
    31分以7.95元、8.00元及8.10元成交888 仟股，成交價自12
    時26分的7.80元上漲至12時31分的8.10元，上漲6 檔，且成
    交量占當時段總成交量比例為98.40 ％。(5)丙○○分別以黃
    木村、張鴻泉、湯連德名義於13時26分以漲停價8.75元委託
    買進720 仟股，於13時30分以8.30元成交720 仟股，成交價
    自13時13分的7.65元上漲至13時30分的8.30元，上漲13檔，
    且成交量占當時段總成交量比例為99.70 ％。因認被告丙○
    ○、乙○○2 人違反證券交易法第155 條第1 項第4 款之規
    定，應依同法第171 條第1 款論處云云。
二、按犯罪事實應依證據認定，無證據不得認定犯罪事實；不能
    證明被告犯罪者，應諭知無罪之判決，刑事訴訟法第154 條
    第2 項、第301 條第1 項分別定有明文。次按事實之認定，
    應憑證據，如未能發現相當證據，或證據不足以證明，自不
    能以推測或擬制之方法，為裁判基礎；且認定不利於被告之
    事實須依積極證據，苟積極證據不足為不利於被告事實之認
    定時，即應為有利於被告之認定；另認定犯罪事實所憑之證
    據，雖不以直接證據為限，間接證據亦包括在內，然而無論
    直接證據或間接證據，其為訴訟上之證明，須於通常一般之
    人均不致有所懷疑，而得確信其為真實之程度者，始得據為
    有罪之認定，倘其證明尚未達到此一程度，而有合理之懷疑
    存在而無從使事實審法院得有罪之確信時，即應由法院為諭
    知被告無罪之判決，亦有最高法院40年台上字第86號、30年
    台上字第816 號、76年台上字第4986號判例意旨足資參照。
三、公訴意旨認被告等2 人涉嫌違反證券交易法第155 條第1 項
    第4 款之規定，無非以：被告丙○○、乙○○及同案被告林
    賢慧、潘依灶之供詞，證人鄭百榮、黃木村、洪淑真、蔣高
    典、鄭慧宜、張鴻泉、姚明志、郭俊雄、許宗欽之證詞，財
    團法人中華民國證券櫃檯買賣中心有關久陽公司股票交易分
    析意見書等為據。
四、訊據被告丙○○固坦承於91年6 月至久陽公司任職，負責股
    務及現金增資業務，被告乙○○亦坦承透過證人黃木村之介
    紹認識證人林賢慧，並曾提供證人林賢慧有關久陽公司股價
    下跌原因之分析意見，惟均否認有何違反證券交易法之犯行
    ，被告丙○○辯稱：證人林賢慧並未曾交付伊1,500 萬元以
    炒作久陽公司股票，起訴書所指稱明顯影響交易價格之10次
    犯罪事實，各該行為人均與伊無關等語；被告乙○○則辯稱
    ：伊並不認識起訴書所指之案外人翁淑麗等人，亦無受林賢
    慧之委託，意圖抬高股價而連續高價買進久陽公司股票之行
    為等語。
五、經查：
  (一)按公訴意旨所指有明顯影響久陽公司股票成交價之期間即91
    年7 月11日、同年月25日、同年月31日、同年8 月5 日、同
    年月6 日、同年月9 日、同年月12日、同年月13日、同年月
    20日及同年月28日等10日之分析期間，參酌卷附財團法人中
    華民國證券櫃臺買賣中心95年5 月23日證櫃交字第09503012
    57號函暨附件之交易資料所示，公訴人指為被告丙○○所利
    用以漲停價於盤中或尾盤委託買進久陽公司股票之帳戶中，
    證人林賢慧、鄭慧宜、郭俊雄、姚明志、蔣高典、案外人林
    俊佑、阮惠貞、鄭熹、詹淑惠、鄭百榮、鄭富仁、林彥宏、
    李明元、林弘茂、蕭潘秀娥、吳雅鈴、李宗勳、李幸蓮、李
    陳秀、黃榮美、葉政潔、葉珮帆、許誠、孫逸民、杜秀香、
    湯莊昭貴、被告丙○○等人之股票交易帳戶，於該10日期間
    並無對抬高久陽公司股票成交價有明顯影響之交易行為。且
    除案外人黃榮美之股票交易帳戶委任人係被告丙○○外，其
    餘之案外人林上元、林上仁、張慧雲、劉家祥、劉純活、徐
    瑞崗、邱書國、蘇萬良、楊石牡丹、彭嚴雪瓊等人，依財團
    法人中華民國證券櫃臺買賣中心92年1 月26日（九一）證櫃
    交字第39997 號函第捌點所示，渠等僅屬個人部分之較大投
    資人，因未發現渠等間有明顯關聯或多日之委託買賣時間、
    數量及價格有相近之情形，而歸納為可能相關投資人集團進
    行分析（見調查局卷第84頁），故渠等顯與被告丙○○、乙
    ○○完全無涉；另案外人吳錫煌部分，依據上揭函文第捌點
    一、(二)第（）項所示，其之受託買賣委任人為黃淑珍即被
    告乙○○之妻，黃淑珍並同為黃木村、潘依灶及許光良之開
    戶介紹人，且吳錫煌、黃木村、潘依灶、許光良之受託買賣
    營業員則均為謝玫芳（見調查局卷第83頁），然於此並無其
    他證據可資認定案外人吳錫煌之股票交易帳戶係經被告乙○
    ○、丙○○下單或由被告丙○○、乙○○操控或其買賣資金
    係由被告丙○○、乙○○所提供者，抑或與證人林賢慧有何
    相關，是公訴意旨指被告丙○○、乙○○利用上開股票交易
    帳戶操縱久陽公司股票云云，尚嫌無據。
  (二)次按，被告乙○○固於偵查及原審法院審理中供稱證人林賢
    慧曾對其陳述交付1,500 萬元資金供被告丙○○操作股票云
    云，惟姑不論被告乙○○此部分之陳述並無證據能力，已如
    前述，縱有證據能力，亦為被告丙○○所否認，而證人林賢
    慧亦於另案即原審法院92年度重訴字第122 號案件審理中否
    認提供上開資金，亦經本院核閱無訛，而證人即任職10餘年
    並擔任久陽公司顧問之黃木村亦於原審法院審理中證稱未曾
    聽聞此情等語（原審法院卷(三)第80頁），是被告乙○○所述
    是否屬實已非無疑，而公訴人於此並未提出證人林賢慧確曾
    交付被告丙○○1,500 萬元資金之其他證據，自難單憑僅與
    證人林賢慧認識1 星期之被告乙○○之指述即認證人林賢慧
    有交付1500萬元資金予被告丙○○操作股票之情。
  (三)除前開標題1.所述之股票交易帳戶外，其他股票交易帳戶買
    賣久陽公司股票是否有意圖哄抬久陽公司股價之嫌而與被告
    丙○○、乙○○有關。經查：
  (1)證人王碧雲於原審法院92年度重訴字第122 號案件中結證稱
    ：伊買賣久陽公司股票的資金，係伊自己先前的存款，而伊
    會買進久陽公司股票，係伊的營業員孔慶惠告訴伊說該股票
    可以買，伊方會大量買進等語（見該案院引卷(二)第35至36頁
    ）；證人翁淑麗於該案結證稱：翁瑞隆係伊弟弟，謝燕琴係
    伊弟媳，渠2 人及伊自己的股票交易帳戶，均係伊先生王家
    修在使用，而王家修買賣股票的錢，均係其自有資金等語（
    見原審法院92年度重訴字第122 號卷(二)第34頁）；證人王家
    修於該案亦證稱：伊有使用翁淑麗、謝燕琴、翁瑞隆等人之
    股票交易帳戶買賣股票，而購買股票之資金，原則上係自有
    資金，若有不足，才會向謝燕琴借款，而會購入久陽公司的
    股票，係因為營業員孔慶惠的推薦再加上伊自己研究後所為
    之判斷等語（見原審法院92年度重訴字第122 號卷(二)第55至
    56頁）；證人孔慶惠於該案則結證稱：伊在證券公司擔任營
    業員，王碧雲、王家修均係伊的客戶，而伊有向渠2 人推薦
    過久陽公司的股票，至於會推薦的原因，是因為伊的另一位
    客戶丙○○大力向伊推薦該公司股票，伊相信之後，才向其
    他的客戶推薦，翁淑麗、謝燕琴、王碧雲之帳戶未曾與伊接
    洽，告知交給別人使用等語（見原審法院92年度重訴字第12
    2 號卷(二)第36至37頁），而上開證人王碧雲、王家修雖係經
    過證人孔慶惠之推薦而購買久陽公司之股票，證人孔慶惠則
    係因被告丙○○之大力推薦，然於股票交易市場上，營業員
    提供交易人股票訊息本極為常見，交易人是否據此買賣股票
    仍係根據自己之判斷決定，於此既無證據證明證人王碧雲、
    翁淑麗、謝燕琴、翁瑞隆等人買賣久陽公司股票之資金係來
    自被告丙○○或證人林賢慧，或證人王碧雲、翁淑麗、謝燕
    琴、翁瑞隆有將帳戶提供給被告丙○○使用，或被告丙○○
    有透過證人孔慶惠而利用證人王碧雲、翁淑麗、謝燕琴、翁
    瑞隆等之股票交易帳戶之情，則證人王碧雲、翁淑麗、謝燕
    琴、翁瑞隆等人依據自己之判斷，以自有資金買賣久陽公司
    股票，縱渠等之行為於上開分析期間對久陽公司之股票交易
    價格有何影響，亦難謂此與被告丙○○、乙○○有何相關。
  (2)證人湯連德於調查局陳述：久陽公司股票，係伊聽信丙○○
    所言，自行決定要買入，並委託丙○○代為下單等語（見調
    查局卷第13、14頁），於原審法院審理中結證稱：伊在本案
    違約交割前2 年即已開設寶來證券股份有限公司屏東分公司
    34364 號證券戶，91年8 月28日之前有聽到被告丙○○與一
    些朋友在聊久陽公司股票不錯，伊就叫被告丙○○幫伊下單
    ，伊本來要標會來交割，結果沒有標到，才會無法交割，伊
    已與寶來公司簽立協議書協議清償等語（見原審法院92年度
    重訴字第122 號案件卷(三)96年1 月29日審判筆錄第19至23頁
    ），佐以本件違約交割事件確係由證人湯連德自負對寶來證
    券公司之清償責任，並以其名義開立賠償本票予寶來證券公
    司，有債務清償協議書、本票各1 份在卷可稽，則證人湯連
    德之股票交易帳戶若實係由被告丙○○所交易使用，證人湯
    連德衡情殆無願自己擔負此違約交割賠償責任之理，是堪認
    此部分之久陽公司股票交易，並非被告丙○○所指示下單，
    與被告丙○○、乙○○並無相關。
  (3)證人潘依灶、案外人潘裕鴻、許光良之股票交易帳戶係被告
    乙○○於91年8 月28日臨時借給證人林賢慧使用而由被告丙
    ○○用以下單購買股票乙節，此據被告乙○○陳明在卷，並
    與證人潘依灶於原審法院92年度重訴字第122 號案件所證述
    ：伊有開立如附表編號12至14所示之股票交易帳戶，而該等
    股票交易帳戶，伊均交給乙○○使用，於91年8 月28日收盤
    後，乙○○有告訴伊說，因久陽公司的老闆娘要使用股票交
    易帳戶，而該公司員工的帳戶不夠使用，所以有用伊的帳戶
    買股票等語（見原審法院92年度重訴字第122 號卷(三)第22、
    23頁）互核相符。證人蔣高典之股票交易帳戶則係於91年8
    月28日應證人林賢慧之請而臨時支借者，亦有調查筆錄在卷
    可佐（調查局卷第28至29頁）。另證人黃木村、張鴻泉之股
    票帳戶除於91年8 月28日之分析交易時間有買賣股票之交易
    行為外，其餘分析時間並無交易行為，證人黃木村之股票交
    易帳戶，在此之前並僅於91年7 月16日曾出售少量之久陽公
    司股票（30千股，見財團法人中華民國證券櫃臺買賣中心96
    年3 月7 日證櫃交字第09603007 81 號函附件24第9 頁），
    亦有卷附久陽公司股票交易資料可證，且上開帳戶之股票交
    易行為與後述之違約交割實際上為同一股票買賣行為。而證
    券交易法第155 條第1 項第4 款所定對於證券交易所上市之
    有價證券，不得有意圖抬高或壓低集中交易市場某種有價證
    券之交易價格，自行或以他人名義，對該有價證券，連續以
    高價買入或以低價賣出，其目的在防止人為操作因素導致集
    中交易市場行情發生異常變動，影響市場秩序。故如行為人
    主觀上有拉抬或壓抑價格之意圖，就特定之有價證券連續以
    高價買進或以低價賣出，即屬違反該規定，而構成同法第17
    1 條之罪，又所謂「連續以高價買入」，係指於特定期間內
    ，連續以高於平均買價、接近最高買價，或以當日之最高價
    格買入而言，並不以「連續漲停價買入」為必要，有最高法
    院93年台上字第6507號裁判要旨可參。則於排除上述標題1.
    實際上於分析期間並無交易或與被告丙○○、乙○○無關之
    股票交易帳戶，及證人王碧雲、翁淑麗、謝燕琴、翁瑞隆、
    湯連德使用自有資金自己購買久陽公司股票之行為，及於91
    年8 月28日臨時借用證人潘依灶、蔣高典、案外人潘裕鴻、
    許光良之交易帳戶外，僅餘案外人黃榮美之股票交易帳戶（
    股票交易戶委任人為被告丙○○）於91年8 月13日曾有1 次
    之交易行為，及在91年8 月28日與違約交割案同一之交易行
    為，上開交易行為縱與被告丙○○、乙○○有關，惟依各該
    帳戶於分析期間之股票交易狀況，顯亦無「於特定期間內，
    連續以高於平均買價、接近最高買價，或以當日之最高價格
    買入」之情況，自無足構成證券交易法第155 條第1 項第4
    款之構成要件。況且，證券交易法令對上市、上櫃股票，除
    有每日漲跌停幅之限制外，並無投資人所能買進或賣出股票
    數量或連續買賣之限制，投資人於集中市場均有自由買賣之
    權利，各投資人對於當日某種股票之總成交量為何，並無法
    於當日收盤前預先得知，遑論得於盤中預知所買賣股票之數
    量，是否逾越當日總成交量之20％以上，且以證券交易集中
    市場係依價格優先、時間優先之原則撮合成交，投資人下單
    委託證券商輸入集中交易市場之電腦內，為買進或賣出，能
    否撮合成交？成交筆數為何？何時得撮合？投資人事前並無
    法預知，且開盤時間數百萬戶之股票投資人均可隨時下單進
    入集中交易市場電腦撮合系統進行撮合買賣，並非單一人員
    所得操縱，而投資人以漲停價申報買賣以取得優先成交之機
    會，在其所欲成交之股票數量被完全滿足前，投資人尚可取
    消全部或一部股票買賣之委託，故投資人為確保以一定價格
    買到股票，得以漲停價委託，取得優先成交之順位，而能以
    市場當時該股票之最低出價買到股票，若當時市場最低價高
    出預期，仍可及時將委託取消，故投資人成交價為何，實際
    上仍須視集中市場中其他投資人出售所持有股票或買入股票
    之價格及數量而定，即視市場供需情形而定，並非完全能由
    投資人所控制操控，是任何一投資人買賣股票，縱使造成該
    股票價格之上漲，亦難僅以此即推論係投資人意圖抬高該股
    票價格所致，是證人即財團法人中華民國證券櫃臺買賣中心
    交易部組長劉弟勇亦於原審法院審理中結證稱：伊等主要是
    向券商調閱投資相關資料，發現上述投資人間存在某種關係
    ，伊等分析這些投資人此期間交易行為相似程度，才將之歸
    類為可能相關投資人，至於他們真正的關係伊等並不瞭解，
    有異常不代表違法，有違法也不代表異常，是以客觀事實來
    判斷，伊等只是判斷是否對價格有無影響，至於意圖，伊等
    無法判斷，投資人下單以後會使得成交價格上漲到比較高的
    價格，達到某種程度，而且該投資人在該時段成交比重超過
    百分之五十，伊等才會認定該價格的上漲是因為該投資人的
    委託行為所造成，至於有無意圖哄抬，伊等無法判斷等語（
    原審法院卷(三)第56、63、64頁），是自難僅憑卷附之股票交
    易資料及交易分析意見所載之客觀交易狀況而推測被告有抬
    高久陽公司股票價格之不法意圖。
  (四)綜上所述，公訴人所舉前開證據，尚不足使本院達於通常一
    般之人均不致有所懷疑，而得確信其為真實之程度，致使無
    從形成有罪之確信，則依罪證有疑利於被告之證據法則，即
    不得遽為不利被告之認定。此外，復查無其他積極證據足資
    認定被告丙○○、乙○○有何意圖抬高久陽公司之股票交易
    價格，而自行或以他人名義，連續以高價買入或以低價賣出
    之犯行，公訴人所指此部分之犯罪事實即屬不能證明。
  (五)原審因而為被告丙○○、乙○○此部分無罪之判決，核無不
    合。檢察官上訴意旨，仍執前詞，指摘原判決此部分不當，
    為無理由，應予駁回。
肆、被告丙○○經合法傳喚，無正當之理由不到庭，爰不待其陳
    述，逕行判決。
據上論結，應依刑事訴訟法第368 條、第369 條第1 項前段、第
371 條、第364 條、第299 條第1 項前段，89年7 月21日修正公
布施行之證券交易法第171 條第1 款，刑法第11條前段，第2 條
第1 項前段，95年7 月1 日修正施行前刑法第28條、第56條，中
華民國九十六年罪犯減刑條例第2 條第1 項第3 款、第7 條，判
決如主文。
本案經檢察官林應華到庭執行職務。
中　　華　　民　　國　　96　　年　　10　　月　　11　　日
                  刑事第五庭    審判長法  官  曾永宗
                                      法  官  王伯文
                                      法  官  任森銓
以上正本證明與原本無異。
如不服本判決應於收受本判決後10日內向本院提出上訴書狀，其
未敘述上訴理由者，並得於提起上訴後10日內向本院補提理由書
狀（應附繕本）「切勿逕送上級法院」。
中　　華　　民　　國　　96　　年　　10　　月　　11　　日
　　　　　　　　　　　　　　　　　　　書記官  廖素珍
附錄本判決論罪科刑法條：
89年7 月21日起施行之證券交易法第171 條
有下列情事之一者，處7 年以下有期徒刑，得併科新臺幣300 萬
元以下罰金：
一　違反第20條第1 項、第155 條第1 項、第2 項或第157 條之
    1 第1 項之規定者。
二　已依本法發行有價證券公司之董事、監察人、經理人或受僱
    人，以直接或間接方式，使公司為不利益之交易，且不合營
    業常規，致公司遭受損害者。
89年7 月21日修正公布施行之證券交易法第155 條第1 項、第2
項
對於在證券交易所上市之有價證券，不得有下列各款之行為：
一　在集中交易市場報價，業經有人承諾接受而不實際成交或不
    履行交割，足以影響市場秩序者。
二　在集中交易市場，不移轉證券所有權而偽作買賣者。
三　意圖抬高或壓低集中交易市場某種有價證券之交易價格，與
    他人通謀，以約定價格於自己出售，或購買有價證券時，使
    約定人同時為購買或出售之相對行為者。
四　意圖抬高或壓低集中交易市場某種有價證券之交易價格，自
    行或以他人名義，對該有價證券，連續以高價買入或以低價
    賣出者。
五　意圖影響集中交易市場有價證券交易價格，而散布流言或不
    實資料者。
六　直接或間接從事其他影響集中交易市場某種有價證券交易價
    格之操縱行為者。
前項之規定，於證券商營業處所買賣有價證券準用之。
附表：
┌──┬───┬──────┬────┬──────┬────┬──────┐
│編號│姓名  │帳戶        │成交日期│成交數量    │違約金額│券商受損情形│
│　　│      │            │        │            │(新台幣)│  (新台幣)  │
├──┼───┼──────┼────┼──────┼────┼──────┤
│ 1  │黃木村│日盛證券    │91年8 月│買進110千股 │86萬    │與下述賣出部│
│　  │      │77937 號帳戶│27日    │            │7000元  │分相抵後，未│
│　  │      │            │        │            │        │受損失      │
│　　│      │            ├────┼──────┼────┼──────┤
│　　│      │            │91年8 月│賣出110千股 │88萬元  │與上述買進部│
│　　│      │            │28日    │            │        │分相抵後，未│
│　　│      │            │        │            │        │受損失      │
├──┼───┼──────┼────┼──────┼────┼──────┤
│ 2  │黃木村│建華證券    │91年8 月│買進597千股 │477 萬  │與下述賣出部│
│　　│      │60539 號帳戶│27日    │            │3790元  │分相抵後，未│
│　　│      │            │        │            │        │受損失      │
│　　│      │            ├────┼──────┼────┼──────┤
│　　│      │            │91年8 月│賣出597千股 │489 萬  │與上述買進部│
│　　│      │            │28日    │            │7190元  │分相抵後，未│
│　　│      │            │        │            │        │受損失      │
├──┼───┼──────┼────┼──────┼────┼──────┤
│ 3  │黃木村│中信證券    │91年8 月│買進610千股 │491 萬  │尚損失491 萬│
│　　│      │10381 號帳戶│28日    │            │5000元  │8863元（含交│
│　　│      │            │        │            │        │易股票之其他│
│　　│      │            │        │            │        │費用）      │
├──┼───┼──────┼────┼──────┼────┼──────┤
│ 4  │黃木村│金港證券    │91年8 月│買進600千股 │473 萬  │尚損失294 萬│
│　　│      │189927號帳戶│28日    │            │1250元  │9088元      │
│　　│      │            │        │            │        │            │
│　　│      │            │        │            │        │            │
├──┼───┼──────┼────┼──────┼────┼──────┤
│ 5  │姚明志│菁英證券    │91年8 月│買進257千股 │201 萬  │與下述賣出部│
│　　│      │27848號帳戶 │27日    │            │6350元  │分相抵後，未│
│　　│      │            │        │            │        │受損失      │
│　　│      │            ├────┼──────┼────┼──────┤
│　　│      │            │91年8 月│賣出257千股 │212 萬  │與上述買進部│
│　　│      │            │28日    │            │250 元  │分相抵後，未│
│　　│      │            │        │            │        │受損失      │
├──┼───┼──────┼────┼──────┼────┼──────┤
│ 6  │姚明志│大華證券    │91年8 月│買進550千股 │439 萬  │尚損失278 萬│
│　　│      │90239號帳戶 │28日    │            │2300元  │6297元      │
├──┼───┼──────┼────┼──────┼────┼──────┤
│ 7  │郭俊雄│建華證券    │91年8 月│買進583千股 │475 萬  │與下述賣出部│
│　　│      │60555號帳戶 │27日    │            │2300元  │分相抵，損失│
│　　│      │            │        │            │        │2 萬734 元，│
│　　│      │            │        │            │        │但已獲清償  │
│　　│      │            ├────┼──────┼────┼──────┤
│　　│      │            │91年8 月│賣出583千股 │475 萬  │與上述買進部│
│　　│      │            │28日    │            │9400元  │分相抵，損失│
│　　│      │            │        │            │        │2 萬734 元，│
│　　│      │            │        │            │        │但已獲清償  │
├──┼───┼──────┼────┼──────┼────┼──────┤
│ 8  │張鴻泉│元富證券    │91年8 月│買進288千股 │226 萬  │與下述賣出部│
│　　│      │301616號帳戶│27日    │            │4500元  │分相抵後，未│
│　　│      │            │        │            │        │受損失      │
│　　│      │            ├────┼──────┼────┼──────┤
│　　│      │            │91年8 月│賣出288千股 │234 萬  │與上述買進部│
│　　│      │            │28日    │            │7200元  │分相抵後，未│
│　　│      │            │        │            │        │受損失      │
├──┼───┼──────┼────┼──────┼────┼──────┤
│ 9  │張鴻泉│中信證券    │91年8 月│買進610千股 │489 萬  │尚損失299 萬│
│　　│      │10365號帳戶 │28日    │            │2500元  │1715元      │
├──┼───┼──────┼────┼──────┼────┼──────┤
│ 10 │蔣高典│大華證券    │91年8 月│買進600千股 │486 萬  │尚損失311 萬│
│　　│      │91005號帳戶 │28日    │            │7850元  │8593元      │
├──┼───┼──────┼────┼──────┼────┼──────┤
│ 11 │鄭慧宜│建華證券    │91年8 月│買進591千股 │478 萬  │與下述賣出部│
│　　│      │60542號帳戶 │27日    │            │800 元  │分相抵，損失│
│　　│      │            │        │            │        │7552元，但已│
│　　│      │            │        │            │        │獲清償      │
│　　│      │            ├────┼──────┼────┼──────┤
│　　│      │            │91年8 月│賣出591千股 │480 萬  │與上述買進部│
│　　│      │            │28日    │            │1300元  │分相抵，損失│
│　　│      │            │        │            │        │7552元，但已│
│　　│      │            │        │            │        │獲清償      │
├──┼───┼──────┼────┼──────┼────┼──────┤
│ 12 │潘依灶│太平洋證券  │91年8 月│買進340千股 │264 萬  │尚損失155 萬│
│　　│      │51913 號帳戶│28日    │            │500 元  │8483元      │
├──┼───┼──────┼────┼──────┼────┼──────┤
│ 13 │潘依灶│豐銀證券    │91年8 月│買進950千股 │761 萬  │尚損失445 萬│
│　　│      │23008號帳戶 │28日    │            │1750元  │5821元      │
├──┼───┼──────┼────┼──────┼────┼──────┤
│ 14 │潘依灶│金港證券    │91年8 月│買進591千股 │488 萬  │尚損失290 萬│
│　　│      │189943號帳戶│28日    │            │750 元  │4852元      │
├──┼───┼──────┼────┼──────┼────┼──────┤
│ 15 │潘裕鴻│豐銀證券    │91年8 月│買進570千股 │466 萬  │尚損失300 萬│
│　　│      │39432號帳戶 │28日    │            │4500元  │2693元      │
├──┼───┼──────┼────┼──────┼────┼──────┤
│ 16 │許光良│金港證券    │91年8 月│買進570千股 │472 萬元│尚損失280 萬│
│　　│      │189930號帳戶│28日    │            │        │1613元      │
└──┴───┴──────┴────┴──────┴────┴──────┘
